【裁判字號】    92,訴,1437
【裁判日期】    920821
【裁判案由】    強盜
【裁判全文】
臺灣板橋地方法院刑事判決                        九十二年度訴字第一四三七號
    公  訴  人  臺灣板橋地方法院檢察署檢察官
    被      告  丙○○
                丁○○
                戊○○
    共      同
    指定辯護人  乙○公設辯護人黃青慧
右列被告因強盜等案件，經檢察官提起公訴（九十二年度偵字第八二０六號、九十二
年度偵字第八四七六號、九十二年度偵字第八六０三號），乙○判決如左：
    主  文
丙○○意圖為自己不法之所有，結夥三人以上，以強暴至使不能抗拒，而取他人之物
，累犯，處有期徒刑柒年陸月。
丁○○意圖為自己不法之所有，結夥三人以上，以強暴至使不能抗拒，而取他人之物
，處有期徒刑柒年捌月。
戊○○意圖為自己不法之所有，結夥三人以上，以強暴至使不能抗拒，而取他人之物
，累犯，處有期徒刑柒年壹月。
    事  實
一、丙○○曾於民國（下同）八十九年間因竊盜案件，經乙○判處有期徒刑六月，並
    經臺灣高等法院判決駁回上訴確定，又於八十九年間因違反毒品危害防制條例案
    件，經乙○判處有期徒刑五月確定，嗣丙○○所犯前揭二罪，經臺灣高等法院裁
    定應執行有期徒刑九月確定，又丙○○於九十一年間因偽造文書案件，經乙○判
    處有期徒刑三月確定，嗣丙○○所犯前揭三罪接續執行，而於九十二年一月二十
    日執行完畢；戊○○則於八十七年間因竊盜案件，經乙○判處有期徒刑十月確定
    ，甫於八十八年四月二十九日執行完畢，又於八十九年間因違反毒品危害防制條
    例案件，經乙○判處有期徒刑五月確定，而於九十年六月五日執行完畢。丁○○
    因積欠甲○○債務，甲○○催討甚急，丁○○於九十二年二月十三日二十時許，
    在臺北縣板橋市○○○路○段附近「逸龍精品店」（起訴書誤載為龍義精品店）
    內，遇見戊○○、丙○○與已成年之綽號「阿祥」男子（起訴書誤載為綽號「阿
    強」男子），丁○○遂提議由其假藉還款之名義邀約甲○○，再由戊○○、丙○○與已成年之綽號「阿祥」之男子為強盜行為，丁○○遂與戊○○、丙○○與已
    成年之綽號「阿祥」男子共同基於意圖為自己不法所有之犯意聯絡，先由丁○○
    於九十二年二月十三日二十二時三十分許，以欲償還借款為由邀約甲○○，並以
    車號Ｔ九─一０九九號自小客車，將甲○○載至臺北縣五股鄉五股工業區內堤防
    邊停車場，戊○○、丙○○與已成年之綽號「阿祥」男子並已在該處等候，再由
    戊○○、綽號「阿祥」之成年男子頭戴棒球帽及口罩，從車號Ｔ九─一０九九號
    自小客車後門進入車內，並由丙○○在外把風，戊○○持黑色手槍一支（未扣案
    ，並無證據證明有殺傷力或係兇器）抵住甲○○頭部，綽號「阿祥」之男子則以
    土黃色膠帶封貼甲○○之眼睛、嘴巴，並綑綁甲○○之雙手，以此強暴方式致使
    甲○○不能抗拒，而取走甲○○身上之現金新臺幣（下同）九千六百元、台新國
    際商業銀行新莊分行金融卡一張、第一商業銀行樹林分行金融卡一張、新莊農會
    存摺一本、支票一張（發票人為張竣清，面額為十五萬元，付款人為臺灣中小企
    業銀行迴龍分行，票號為ＡＹ0000000），並向甲○○逼問前揭二張金融
    卡之密碼得逞後，丁○○、戊○○、丙○○與已成年之綽號「阿祥」男子復共同
    基於意圖為自己不法所有之犯意聯絡，由戊○○於同日二十二時四十七分許，持
    甲○○所有之台新國際商業銀行新莊分行金融卡，前往位於臺北縣新莊市○○路
    六０一號之聯邦商業銀行，以在該銀行提款機按該金融卡所設定之密碼之不正方
    法，由該銀行之自動付款設備共取得現金三萬一千九百元，並由丙○○持甲○○
    所有之第一商業銀行樹林分行金融卡，基於同前詐欺之接續犯意，先於同日二十
    三時七分許，前住位於臺北縣新莊市○○路○段六十九號之華南商業銀行，在該
    銀行所設置之提款機按金融卡所設定之密碼之不正方法，由該銀行之自動付款設
    備共取得現金四萬五千元，丙○○復持甲○○所有之第一商業銀行樹林分行金融
    卡，於同日二十三時二十八分許，前住位於臺北縣板橋市○○○路○段一二三號
    之板橋郵局，在該郵局所設置之提款機按金融卡所設定之密碼之不正方法，由該
    郵局之自動付款設備共取得現金八千元，事後丁○○、戊○○、丙○○與綽號「
    阿祥」之成年男子相約在「逸龍精品店」朋分，丙○○分得一萬二千元，丁○○
    則分得六千元。嗣經甲○○報警，警方調閱銀行、郵局之相關錄影帶及比對通聯
    紀錄，於九十二年四月十六日十時四十分許，在臺北縣板橋市○○街六十號二樓
    之丙○○住處，為警查獲丙○○，另扣得休閒鞋一雙、休閒服一件；復於九十二
    年四月十八日十三時許，在臺北縣板橋市○○○路五十一號，為警查獲丁○○。
二、案經臺北縣政府警察局移送臺灣板橋地方法院檢察署檢察官偵查起訴。
    理  由
一、訊據被告戊○○業已對其於前揭時、地持槍強盜甲○○財物，嗣並持甲○○之金
    融卡而以不正方法由自動付款設備取得款項之犯行坦承不諱，被告丁○○固坦承
    有於九十二年二月十三日二十時許，在「逸龍精品店」內向戊○○提議，由其假
    藉還款之名義邀約甲○○後為強盜行為，嗣並於九十二年二月十三日二十二時三
    十分許，駕駛Ｔ九─一０九九號自小客車載甲○○至五股工業區內堤防邊停車場
    ，於戊○○等人強盜甲○○財物後，事後亦分得六千元等情不諱，惟矢口否認有
    何強盜、詐欺之犯行，辯稱：伊僅係要戊○○假裝將伊欲還甲○○的錢搶走，伊
    就可以暫緩向甲○○還錢，而伊事後所分得之六千元，係戊○○欠伊的錢云云，
    被告丙○○固坦承其有與戊○○、綽號「阿祥」之成年男子於前揭時間，共同至
    五股工業區內堤防邊停車場，並在被告丁○○所駕之車外等候，嗣並持甲○○所
    有之金融卡而由自動付款設備取得款項，事後亦分得一萬二千元等情不諱，惟矢
    口否認有何強盜、詐欺之犯行，辯稱：伊並沒有聽到丁○○有說設局強盜之事，
    戊○○只是向伊說人家欠他錢，伊當時站在車外，不知戊○○與「阿祥」在車內
    為強盜之行為云云；惟查：
  （一）右揭事實，業據被告戊○○於乙○審理時供承不諱（見乙○九十二年七月二
        十三日訊問筆錄），核與證人甲○○迭於警訊及乙○審理時證述之情節尚屬
        相符（見九十二年度偵字第八二０六號偵查卷第十二頁至第十八頁，及乙○
        九十二年七月二日訊問筆錄、九十二年八月七日審判筆錄），並有甲○○所
        有之台新國際商業銀行新莊分行、第一商業銀行樹林分行存摺交易往來明細
        影本二份、翻攝銀行及郵局錄影帶之照片七張在卷可憑（均見九十二年度偵
        字第八二０六號偵查卷第二十五頁至第三十頁、第四十四頁至第四十五頁）
        。
  （二）又查，被告戊○○於乙○審理時供稱：「（問：所謂設一個局為何意？）就
        是騙甲○○說丁○○要還錢，再去把甲○○身上的錢搶走。」、「（問：你
        們在案發當天晚上八點在逸龍精品店時是否已經知道要搶甲○○？）丁○○
        在逸龍精品店講的意思是說要設一個局，丁○○把錢放在車上的遮陽板上，
        丁○○要還給甲○○錢時，我們就要搶走，我們要把丁○○還給甲○○的錢
        搶走。」等語（見乙○九十二年七月二十三日訊問筆錄），則丁○○授意戊○○、丙○○、綽號「阿祥」男子所為強盜之財物，顯係被害人甲○○身上
        之財物，縱認被害人甲○○身上之財物包含被告丁○○所還之金錢，惟亦屬
        甲○○所有之物，已非被告丁○○所有，況被告丁○○於案發當時並未還錢
        予甲○○等情，已據證人甲○○於警訊時證述在卷（見九十二年度偵字第八
        二０六號偵查卷第十三頁背面），被告戊○○亦供承：案發當時並沒有搶到
        丁○○的錢等語（見乙○九十二年七月二十三日訊問筆筆錄），則被害人甲○○於案發當時身上既無被告丁○○所還之錢，被告丁○○卻未加以制止被
        告戊○○與綽號「阿祥」之男子強盜甲○○身上財物，倘謂被告丁○○無不
        法所有之意圖，孰能置信？而證人甲○○亦迭於警訊、乙○審理時證稱：伊
        有聽到丁○○向歹徒說伊右手上有金項鍊，要歹徒將伊被膠帶綑綁的金項鍊
        取走等語（見九十二年度偵字第八二０六號偵查卷第十八頁正面，及乙○九
        十二年七月二日訊問筆錄），再參以被告丁○○事後分得之六千元，係同案
        被告戊○○持甲○○之金融卡領得三萬一千九百元後所分得款項，同案被告
        戊○○於案發前並未積欠被告丁○○任何款項等情，已據同案被告戊○○於
        乙○審理時供明在卷（見乙○九十二年七月二十三日訊問筆錄），凡此均足
        認被告丁○○確有與戊○○、丙○○、已成年之綽號「阿祥」男子共同基於
        意圖為自己不法所有之犯意聯絡，而授意戊○○、丙○○與已成年之綽號「
        阿祥」男子對甲○○為強盜行為，被告丁○○所辯稱：伊僅係要戊○○假裝
        將伊欲還甲○○的錢搶走，伊就可以暫緩向甲○○還錢，而伊事後所分得之
        六千元，係戊○○欠伊的錢云云，尚難採信。
  （三）再查，被告丙○○迭於警訊、乙○審理時供稱：伊有於九十二年二月十三日
        二十時許，在「逸龍精品店」遇見丁○○、戊○○等語（見九十二年度偵字
        第八二０六號偵查卷第六頁正面，及乙○九十二年八月七日審判筆錄），而
        同案被告丁○○亦於乙○審理時供稱：伊跟戊○○、丙○○三人在逸龍精品
        店會面，伊叫戊○○搶伊要還甲○○的錢，．．伊跟戊○○講的時候，丙○○有在旁邊等語，而同案被告戊○○亦於乙○審理時亦供稱：「（問：丁○○邀你去時，丙○○是否在場？）有。」、「（問：丙○○是何人邀去的？
        ）丙○○本來就在場，他也同意一起去五股工業區，因為丁○○在講的時候
        ，我跟丙○○都在旁邊，另外阿祥也有在場，我、丙○○、阿祥三人同意一
        起去。」等語（均見乙○九十二年八月七日審判筆錄），顯見被告丁○○確
        有於案發當日晚上二十時許，在「逸龍精品店」遇見丁○○、戊○○，並與
        丁○○、戊○○共同為強盜之犯意聯絡，況被告丙○○亦於乙○審理時供稱
        ：伊跟戊○○、「阿祥」一起坐計程車去五股工業區的停車場，「阿祥」、
        戊○○下車之後嘴巴戴口罩，伊也看到他們上丁○○的車等語（見乙○九十
        二年七月二日訊問筆錄），則被告丙○○既看見同案被告戊○○會同綽號「
        阿祥」之男子載口罩上車，其焉能對戊○○與綽號「阿祥」之男子以掩人耳
        目方式所從事之強盜行為諉為不知？再參以被告丙○○於案發當日確有持甲○○遭強盜之金融卡，前往華南商業銀行、板橋郵局之提款機提款，事後亦
        分得一萬二千元等情，已據被告丙○○迭於乙○審理時供承不諱，足徵被告
        丙○○確有與丁○○、戊○○及綽號「阿祥」之男子共同為強盜行為及詐欺
        行為，至同案被告戊○○固迭於乙○審理時供稱：丙○○也在丁○○的車內
        一起強盜云云（見乙○九十二年七月二十三日訊問筆錄），惟被告丙○○於
        乙○審理時業已否認其有於丁○○車內強盜之情，而證人甲○○亦迭於警訊
        、乙○審理時供稱：伊只看到二個人上車，他們就把我的眼睛封住等語（見
        乙○九十二年八月七日審判筆錄），另同案被告丁○○亦於乙○審理時供稱
        ：當時是戊○○及阿祥進入車內等語（見乙○九十二年六月三日訊問筆錄）
        ，則在無他積極證據足以佐證下，同案被告戊○○所稱丙○○亦有在丁○○
        車內為強盜乙節，尚難採信，惟仍不影響被告丙○○與戊○○、丁○○、綽
        號「阿祥」男子共同基於強盜之犯意聯絡，在丁○○車外把風而參與強盜行
        為之事實，被告丙○○所辯稱：伊並沒有聽到丁○○有說設局強盜之事，戊○○只是向伊說人家欠他錢，伊當時站在車外，不知戊○○與「阿祥」在車
        內為強盜之行為云云，亦不足採信。
  （四）綜上所述，被告丙○○、丁○○前揭所辯，無非係事後圖卸刑責之詞，不足
        採信。是本件事證明確，被告三人犯行洵堪認定，應予依法論處。
二、查被告丁○○、丙○○、戊○○與綽號「阿祥」之成年男子，結夥三人以上於前
    揭時、地為強盜行為，並以在銀行、郵局提款機按甲○○所有金融卡所設定之密
    碼之不正方法，由銀行、郵局之自動付款設備取得現金之行為，核被告丁○○、
    丙○○、戊○○所為，均係犯刑法第三百三十條第一項之加重強盜罪、同法第三
    百三十九條之二第一項之由自動付款設備詐財罪。被告丁○○、丙○○、戊○○
    與綽號「阿祥」之成年男子間就前揭結夥三人以上強盜犯行及由自動付款設備詐
    財犯行，有犯意聯絡及行為之分擔，均為共同正犯。被告三人所犯加重強盜罪與
    由自動付款設備詐財罪間，有方法結果之牽連關係，均應依刑法第五十五條之規
    定論以較重之加重強盜罪。又查，被告丙○○曾於八十九年間因竊盜案件，經乙○判處有期徒刑六月，並經臺灣高等法院判決駁回上訴確定，又於八十九年間因
    違反毒品危害防制條例案件，經乙○判處有期徒刑五月確定，嗣被告丙○○所犯
    前揭二罪，經臺灣高等法院裁定應執行有期徒刑九月確定，又被告丙○○於九十
    一年間因偽造文書案件，經乙○判處有期徒刑三月確定，嗣被告丙○○所犯前揭
    三罪接續執行，而於九十二年一月二十日執行完畢；被告戊○○則於八十七年間
    因竊盜案件，經乙○判處有期徒刑十月確定，甫於八十八年四月二十九日執行完
    畢，又於八十九年間因違反毒品危害防制條例案件，經乙○判處有期徒刑五月確
    定，而於九十年六月五日執行完畢，有臺灣板橋地方法院檢察署刑案資料查註紀
    錄表、臺灣高等法院被告全國前案紀錄表各二份在卷可按，被告丙○○、戊○○
    二人於執行完畢後五年之內再犯有期徒刑以上之罪，為累犯，均應依刑法第四十
    七條之規定加重其刑。爰審酌被告三人年輕力壯，竟不思奮發向上，雖其強盜所
    得不多，惟渠等欺凌女子而持槍強盜財物，且事後以不正方法，由銀行、郵局之
    自動付款設備取得現金，危害社會治安甚鉅，再審及被告丁○○提議為強盜犯行
    ，情節較重，而被告戊○○犯後坦承不諱，態度尚稱良好，被告丙○○、丁○○
    則於犯後仍圖飾狡辯，暨渠等三人素行、犯罪動機、目的、手段及犯罪所得等一
    切情狀，分別量處如主文所示之刑，以示懲儆。至被告三人為強盜犯行所用之黑
    色手槍、土黃色膠帶，既未扣案，亦無證據證明係被告三人或綽號「阿祥」男子
    所有之物，自不予宣告沒收。另扣案之休閒鞋一雙、休閒服一件，並非供被告三
    人犯罪所用之物，亦不予宣告沒收。
三、至被告三人所犯刑法第三百三十九條之二第一項之罪，雖未經檢察官起訴，惟與
    檢察官所起訴之加重強盜罪部分，有裁判上一罪之牽連犯關係，基於審判不可分
    原則，乙○自得併予審究，併此敘明。
四、另移送併辦意旨（九十二年度偵字第一三０二九號案）略以：被告戊○○夥同湯
    智超等人，於九十二年六月二十二日五時許，在臺北縣板橋市○○路○段七巷一
    ０九號之三，共同持改造手槍，強盜黃文星等十一人所有之財物，因認被告戊○○涉犯刑法第三百三十條之罪嫌云云。惟查，本件公訴人所起訴被告戊○○犯加
    重強盜罪之時間為九十二年二月十三日，惟移送併辦意旨所指之被告戊○○犯加
    重強盜罪之時間為九十二年六月二十二日，兩者犯罪時間相隔已達四月餘之久，
    顯見移送併辦意旨所指之被告戊○○加重強盜犯行，與公訴人所起訴之被告戊○○加重強盜犯行，被告戊○○並非基於概括犯意而為，自無連續犯之裁判上一罪
    關係，乙○自無從就檢察官移送併辦部分審究，應退回併辦部分，由檢察官另行
    依法處理。
據上論斷，應依刑事訴訟法第二百九十九條第一項前段，刑法第二十八條、第三百三
十條第一項、第三百三十九條之二第一項、第五十五條、第四十七條，判決如主文。
本案經檢察官曾文鐘到庭執行職務
中      華      民      國    九十二    年      八      月    二十一    日
                                  臺灣板橋地方法院刑事第六庭
                                          法  官  林海祥
右正本證明與原本無異。
如不服本判決，應於判決送達後十日內，向乙○提出上訴狀。
                                  書記官  陳映孜
中      華      民      國    九十二    年      八      月    二十一    日
附錄本案論罪科刑主要法條：
中華民國刑法第三百三十條
犯強盜罪而有第三百二十一條第一項各款情形之一者，處七年以上有期徒
刑。
前項之未遂犯罰之。
中華民國刑法第三百二十一條
犯竊盜罪而有左列情形之一者，處六月以上、五年以下有期徒刑：
一  於夜間侵入住宅或有人居住之建築物、船艦或隱匿其內而犯之者。
二  毀越門扇、牆垣或其他安全設備而犯之者。
三  攜帶兇器而犯之者。
四  結夥三人以上而犯之者。
五  乘火災、水災或其他災害之際而犯之者。
六  在車站或埠頭而犯之者。
前項之未遂犯罰之。


司法院資訊處製作；財團法人民間司法改革基金會備份。
